【裁判字號】    95,聲判,1
【裁判日期】    950210
【裁判案由】    聲請交付審判
【裁判全文】
臺灣屏東地方法院刑事裁定               95年度聲判字第1號
聲  請  人  丙○○
代  理  人  林維毅律師
被      告  乙○○
被      告  甲○○
上列聲請人因告訴被告毀損案件，不服台灣高等法院高雄分院檢
察署檢察長駁回再議之處分（95年度上聲議字第12號），聲請交
付審判，本院裁定如下：
    主  文
聲請駁回。
    理  由
一、按告訴人不服上級法院檢察署檢察長或檢察總長認再議為無
    理由而駁回之處分者，得於接受處分書後10日內委任律師提
    出理由狀，向該管第一審法院聲請交付審判。法院認為交付
    審判之聲請不合法或無理由者，應駁回之。刑事訴訟法第25
    8 條之1 、第258 條之3 第2 項前段，分別定有明文。
二、本件聲請人以被告等2 人涉犯刑法第354 條之毀損罪，向臺
    灣屏東地方法院檢察署檢察官提出告訴，經該署檢察官以94
    年度偵字第511 號不起訴處分後，聲請人聲請再議，經臺灣
    高等法院高雄分院檢察署檢察長以94年度上聲議字第199 號
    命令發回臺灣屏東地方法院檢察署續行偵查，再經該署以94
    年度偵續字第11號不起訴處分後，聲請人聲請再議，亦經臺
    灣高等法院高雄分院檢察署檢察長以95年度上聲議字第12號
    處分認再議為無理由而駁回再議，聲請人於95年1 月6 日收
    受該駁回再議之處分書後，於95年1 月13日委任林維毅律師
    為代理人，在法定期間內聲請交付審判，有卷存送達證書、
    聲請交付審判狀、委任將在卷可稽，是聲請人之聲請即屬合
    法，就此合先敘明。
三、聲請交付審判意旨略以：本件聲請人曾承租祭祀公業陳天宗
    裔會所有坐落於屏東縣潮州鎮○○段446 之5 、446 之6 地
    號內土地（重測後改為同鎮○○段62、63地號）土地，而於
    其上種植香蕉並設置灌溉水道，詎被告等於92年11月5 日僱
    佣不知情之怪手司機許峻峰整理上開土地，將該聲請人之水
    道及香蕉樹挖除，自應負刑法第354 條之毀損罪責，退步言
    ，縱認該水道為水利會所有，然聲請人仍享有引水灌溉之權
    利，被告2 人故意挖壞水道，致聲請人承租土地無水灌溉而
    不能耕作，亦有妨害聲請人行使權利，亦應構成刑法強制罪
    ，為此聲請交付審判等語。
四、經查：
  (一)聲請人之代理人林維毅律師於原前偵查時稱被推倒的香蕉樹
    為3 棵等語（見93年度發查字第51號卷第49頁），然發回偵
    查時聲請人本人則稱：我的田當時約有50棵香蕉，被毀損的
    香蕉有10顆，另外40棵不知道跑哪裡去了等語（見94年度偵
    續字第11號卷第60頁），則就被毀損之香蕉樹數目已有前後
    所述不符之情形；且觀諸94年度偵續字第11號卷第62、63、
    64頁卷存之照片6 幀，並無見聲請人所指其他40棵香蕉樹存
    在，自難以聲請人上開有瑕疵之指述，即為被告不利之認定
    。
  (二)本件發回偵查後，經檢察官指派檢察事務官前往現場勘驗，
    發現現場有香蕉樹2 棵生長茂盛，雙方均不爭執以田埂為界
    限，田埂旁為水溝，水溝旁布滿雜草等情，有94年度續偵字
    第11號卷第59頁勘驗筆錄1 份可證，足見香蕉樹確實於聲請
    人及陳天宗裔會之土地上各長1 棵，聲請人之土地上亦未發
    現有任何挖毀香蕉樹之跡象，有上開現場照片6 幀附卷可佐
    ；又證人即司機許峻峰於原前偵查時證稱：我是宏國園藝公
    司一位楊先生以一天新臺幣5,000 元之代價請我開怪手去整
    地，他有畫範圍給我看，我把雜草弄一弄，水溝內雜草整理
    過，有一棵香蕉樹在水溝內，小小的而已，才一棵，他們的
    界限剛好在水溝，香蕉是種在水溝旁的田埂上，香蕉苗就是
    亂長，長在水溝內，我在挖水溝時不小心清到香蕉苗，香蕉
    苗就斷掉了，香蕉樹本身沒有斷，我只是清雜草而已，原本
    水道就是這樣，我好像做到第3 天或第4 天才有人出面阻止
    ，阻止後我就沒有做了，叫他們自己去協調等語（見93年度
    發查字第51號卷第71頁）；於發回偵查時亦證稱：是楊明志
    叫我去整地的，他帶我去現場，他有跟我說還有別人的地，
    並說以水溝為界限，我在清水溝雜草時，有一棵香蕉苗長到
    水溝邊，我有整到該香蕉苗，但上面看到的都是雜草，我是
    在整下去時才看到該香蕉苗，我也沒有挖到水道，整地時也
    沒有人出來阻止我等語（見94年度偵續字第11號卷第26頁）
    ，足見宏園公司所僱請之怪手司機應知悉整地範圍，而證人
    本則並無證據顯示許峻峰有毀壞聲請人所承租土地內聲請人
    所稱之香蕉樹，自難進而推論被告有毀損之行為；另縱使證
    人許峻峰於整地時怪手挖到水溝內之香蕉苗，然此亦僅係證
    人許峻峰個人過失行為所致，亦難認證人係受被告指示或利
    用而故意為之，而推論認被告應負刑法毀損罪責。
  (三)再者，本件聲請人自承水道非伊所有，而為水利會所有等語
    （見94年度偵續字第11號卷第24頁），而遍覽全卷就聲請人
    所指之灌溉水道，並無聲請人向水利會承租，或水利會同意
    聲請人使用之資料，自難認聲請人對於該水道有何權利，是
    聲請人本不得使用該水道，縱使被告雇工整地而有損壞該水
    道之情事，自難認有何妨害聲請人行使權利之情形，且聲請
    人亦非被害人，亦無從提起毀損告訴之權利。
  (四)至於證人陳再讚於原前次偵查時雖稱：我有阻擋怪手司機將
    香蕉樹推倒，但怪手司機說他如果沒有做就沒有飯吃，被推
    倒的香蕉樹是丙○○種的，被告把水道破壞是讓丙○○沒有
    辦法耕種，他們就有理由把地收回云云（見93年度發查字第
    51號卷第49頁），然於發回偵查時時則改證稱：（有無阻擋
    怪手整地？）沒有，（為何上次檢察官問你時，你說你有去
    阻擋？）那時還未挖到告訴人的地，在挖我的地時我去阻擋
    的，我跟他（指怪手司機）講完後我就回去了，那時還未挖
    到告訴人的香蕉樹，我實際上並未看到怪手在挖告訴人的香
    蕉樹，（水道有無被怪手挖掉？）告訴人是挖一口水井，怪
    手並未挖到水井等語（見94年度偵續字第11號卷第25頁），
    是證人陳再讚前後所述不一致，其所稱怪手司機破壞告訴人
    之香蕉樹及灌溉水道之詞即有可議之處，自難憑其於原前次
    偵查時所言，即認被告2人有毀損之犯行。
  (五)綜上所述，本件並無其他積極證據足資證明被告2 人有聲請
    人所指毀損、強制等犯行，此經本院依職權調取上開偵查卷
    核閱無訛，並有臺灣高雄地方法院檢察署檢察官上開不起訴
    處分書及臺灣高等法院高雄分院檢察署處分書各1 份在卷可
    憑。又上開處分書就聲請人所提出告訴及聲請再議之事實，
    亦分別實質審酌被告等是否有毀損之犯行，並於上開處分書
    中詳為說明不起訴之理由，對照卷內證據，上開不起訴處分
    其認事採證並無違誤，亦無違反經驗法則或論理法則。從而
    本件聲請人以上開理由向本院聲請交付審判為無理由，依法
    應予駁回。
五、依刑事訴訟法第258 條之3第2項前段，裁定如主文。
中    華    民    國    95    年    2     月    10    日
                  刑事第一庭  審判長法  官  潘正屏
                                    法  官  黃聖涵
                                    法  官  曾吉雄
以上正本證明與原本無異。
                                   書記官  潘美碧
中    華    民    國    95    年    2     月    10    日
（不得抗告）


司法院資訊處製作；財團法人民間司法改革基金會備份。
